【裁判字號】    99,交聲,17
【裁判日期】    990730
【裁判案由】    違反道路交通管理處罰條例聲明異議
【裁判全文】
臺灣澎湖地方法院交通事件裁定          99年度交聲字第17號
異  議  人  甲○○
即受處分人
上列受處分人因違反道路交通管理處罰條例案件，對於交通部公
路總局澎湖監理站中華民國99年6月9日澎監違裁字第裁84─
T00000000號裁決，聲明異議，本院裁定如下：
    主  文
原處分撤銷。
甲○○汽車駕駛人，駕駛汽車經測試檢定酒精濃度超過規定標準
，處罰鍰新臺幣壹萬玖仟伍佰元，並吊扣自用小客車駕駛執照拾
貳個月及接受道路交通安全講習。
    理  由
一、原處分意旨略以：異議人即受處分人甲○○酒醉駕駛車牌號
    碼HM－4932號自用小客車，於民國99年6月8日19時41分許，
    在三十人公廟附近酒後駕車，經警攔停施予呼氣酒精測試，
    測試值達0.28mg/l，已超過標準，經警開單舉發，受處分人
    違規屬實，依道路交通管理處罰條例第35條第1項第1款之規
    定，裁罰新臺幣（下同）19,500元，吊扣其駕駛執照12月，
    並施以道安講習。
二、受處分人異議意旨略以：伊係駕駛自小客車時酒醉駕車，卻
    遭吊扣普通大貨車駕照，影響權益甚鉅，爰依法聲明異議，
    請求撤銷原處分等語。
三、按聲明異議應以交通違規行為為標的，非以處罰項目為範圍
    ，猶如刑事訴訟上訴範圍非以上訴人指摘之有期徒刑或罰金
    或從刑或保安處分為範圍，是以酒後駕車之單一交通違規行
    為，其處罰效果包括罰鍰、吊扣駕駛執照與施以道路交通安
    全講習等，與該交通違規行為是否存在並無從分離。法院審
    理時應先確定受處分人是否確有交通違規行為存在，再決定
    原處分機關所適用之法律有無錯誤，縱異議人異議狀僅言明
    對罰鍰不服，未提及其餘處罰項目，然其餘處罰項目與其交
    通違規行為是否存在既無從分離，法院自應予以審理（臺灣
    高等法院暨所屬法院98年法律座談會刑事類提案第23號審查
    意見參照）。準此，雖本件異議人之異議狀僅就原處分關於
    吊扣駕駛執照部分聲明異議，本院仍應就原處分所為其餘處
    罰項目一併審理，合先敘明。
四、按汽車駕駛人，駕駛汽車經測試檢定酒精濃度超過規定標準
    者，處15,000元以上60,000元以下罰鍰，並當場移置保管該
    汽車及吊扣其駕駛執照1年；有第35條第1項規定之情形者，
    應接受道路交通安全講習；道路交通管理處罰條例第35條第
    1項第1款、第24條第1項第2款分別定有明文。又道路交通管
    理處罰條例第68條業於94年12月14日修正，並自95年3月1日
    施行，修正前之道路交通管理處罰條例第68條則規定「汽車
    駕駛人，因違反本條例及道路交通安全規則之規定，受吊扣
    或吊銷駕駛執照處分時，吊扣或吊銷其持有各級車類之駕駛
    執照」，觀其修法意旨，係以「原條文將違規駕駛人所持有
    之各級車類駕駛執照一併吊扣或吊銷，失之過酷，影響人民
    工作及生活甚鉅」為由，而刪除吊扣駕駛人駕駛執照時，應
    吊扣駕駛人持有各級車類駕駛執照之規定，是依現行道路交
    通管理處罰條例，已無得吊扣駕駛人所持有他級駕駛執照之
    依據存在，從而，於為吊扣駕駛人駕駛執照之處分時，自僅
    得吊扣駕駛人違規時所駕駛該級車類之駕駛執照，以限制其
    繼續駕駛該級車類行駛道路之權利。
五、經查：
  (一)關於酒醉駕車處罰鍰19,500元及道路交通安全講習部分：
    本件受處分人對於其上開酒醉駕車之行為並不爭執，復有澎
    湖縣政府警察局舉發違反道路交通管理事件通知單一紙在卷
    可憑，堪可認定。原處分機關依前揭道路交通管理處罰條例
    規定，以異議人受測酒精濃度超過規定標準，對其裁處罰鍰
    19,500元並施以道安講習，尚無不當。
  (二)關於吊扣普通大貨車駕駛執照12個月部分：
    按汽車駕駛人取得高一級車類之駕駛資格者，應換發駕駛執
    照，並准其駕駛較低級車類之車輛：三已領有大貨車駕駛執
    照者，得駕駛小型車、輕型機器腳踏車，道路交通安全規則
    第61條第1項第3款定有明文，即所謂之「一人一照原則」，
    原處分機關上開裁決所指應吊扣之駕駛執照，係指異議人之
    普通大貨車駕駛執照之事實，有原處分機關澎監違裁字第裁
    84─T00000000號違反道路交通管理事件裁決書及聲明異議
    移送書在卷可稽，依上開規定，異議人自得駕駛小型車。而
    異議人於上開酒後駕車違規行為時，係駕駛小型車，已如前
    述，異議人既無小型車駕駛執照之實體物，本即無從繳交小
    型車駕駛執照可供吊扣，如逕予吊扣異議人違規當時並未駕
    駛車類之駕駛執照，將影響異議人工作及生活甚鉅，甚而危
    及其日後就業謀生，與修正後道路交通管理處罰條例第68條
    之規定之立法目的未合，是揆諸前揭規定及說明，原處分機
    關僅得吊扣異議人酒駕當時駕駛車類，即小型車之駕駛執照
    ，不能僅因異議人無該級駕駛執照可供吊扣，即逕行吊扣異
    議人所持有之普通大貨車駕駛執照。至上開一人一照原則，
    固於取得較高等級車類駕駛執照之駕駛人違規酒駕時，因異
    議人無較低等級之駕照可供吊扣，而產生技術層面之困難，
    然交通主管機關非不得於普通大貨車駕駛執照上或電腦檔存
    資料註記吊扣小型車之駕駛執照，限制異議人之駕駛資格，
    或以立法方式解決，尚不得因異議人無較低等級之駕照可供
    吊扣，即率爾代以吊扣異議人所領有之較高等級車類駕駛執
    照（臺灣高等法院暨所屬法院98年法律座談會刑事類提案第
    20 號、第23號研討結果意旨參照）。
  (三)綜上，原處分關於吊扣普通大貨車駕駛執照12個月部分，於
    法未合，應由本院將原處分撤銷，重新諭知如主文第2項所
    示之處分。至罰鍰及施以道路交通安全講習部分，裁處於法
    並無違誤，惟原處分既經撤銷，本院自為處分時，仍應一併
    重新諭知，併此敘明。
六、據上論斷，依道路交通管理處罰條例第87條第2項，道路交
    通案件處理辦法第20條前段，裁定如主文。
中    華    民    國    99    年    7     月    30    日
                        交通法庭法  官  管安露
以上正本證明與原本無異。
如不服本裁定應於送達後5日內向本院提出抗告狀（須附繕本）
。
中    華    民    國    99    年    7    月    30    日
                                書記官  林德盛

司法院資訊處製作；財團法人民間司法改革基金會備份。
